【裁判字號】    98,易,2774
【裁判日期】    990129
【裁判案由】    詐欺
【裁判全文】
臺灣臺北地方法院刑事判決              98年度易字第2774號
公  訴  人  臺灣臺北地方法院檢察署檢察官
被      告  甲○○
            己○○
上列被告因詐欺案件，經檢察官聲請以簡易判決處刑（98年度偵
字第15330號、98年度偵字第14998號、98年度偵字第17144號、
98 年度偵字第17205號），本院認不宜以簡易判決處刑（98年度
簡字第3275號），改依通常程序進行，判決如下：
    主  文
甲○○、己○○均免訴。
    理  由
一、檢察官聲請簡易判決處刑意旨略以：被告甲○○、己○○均
    可預見將自己所開立之金融帳戶提供與他人使用，可能遭詐
    欺集團利用供作人頭帳戶，用以掩飾或隱匿其犯罪所得，竟
    仍各基於幫助他人詐欺取財之不確定故意，分別於民國98年
    2月及98年3月12日，將其親自開立之臺北富邦商業銀行桂林
    分行帳號000000000000號帳戶之存摺、金融卡、密碼及兆豐
    商業銀行帳號0000000000號帳戶之存摺、金融卡、密碼，合
    作金庫臺北分行帳號0000000000000號帳戶之存摺、金融卡
    、密碼，中國信託商業銀行城北分行帳號000000000000號帳
    戶之存摺、金融卡、密碼，第一銀行南京東路分行帳號0000
    0000000000號帳戶之存摺、金融卡、密碼分別在臺北市○○○路○段263號11樓及以宅急便郵寄至臺中縣大里市○○路45
    5之9號，以不詳對價及新臺幣（下同）2000元代價，分別交
    與自稱為「黃惠斌」及「蔡永祥」之真實姓名、年籍不詳男
    子使用，幫助該等男子所屬之詐欺集團利用上開帳戶詐騙他
    人財物。嗣該詐騙集團成員意圖為自己不法之所有，由集團
    成員分別於同年2月17日18時40分許及3月14日20時55分、同
    年月14日16時、同年月15日15時24分，分別以電話向被害人
    乙○○、戊○○、丙○○、丁○○佯稱渠等先前在網路上購
    物之帳款，因作業問題設定為定期扣款，須前往自動櫃員機
    依指示操作解除云云，致渠等因而陷於錯誤，分別於同年2
    月17日匯款3456元及同年3月14日匯款2萬9989元、同年月15
    日15時24分匯款2萬9989元、3萬元、2萬9989元、1萬1000
    元、同年月15日23時匯款8萬元至被告甲○○、己○○上開
    帳戶內。嗣經被害人乙○○、戊○○、丙○○、丁○○發覺
    有異報警而循線查獲。因認被告甲○○、己○○所為，均係
    犯刑法第30條、第33 9條第1項之幫助詐欺取財罪嫌。
二、按案件曾經判決確定者，應諭知免訴之判決，並得不經言詞
    辯論為之，刑事訴訟法第302條第1款、第307條分別定有明
    文。又刑事訴訟法第303條第2款規定，已經提起公訴或自訴
    之案件，在同一法院重行起訴者，應諭知不受理之判決，係
    以已經提起公訴或自訴之同一案件尚未經實體上判決確定者
    為限。如果已經實體上判決確定，即應依同法第302條第1款
    諭知免訴之判決，而無諭知不受理之可言，最高法院60年台
    非字第173號著有判例可資參照。再已經提起公訴或自訴之
    案件，復重行起訴，其後之起訴，於先之起訴判決確定後始
    行判決者，應依刑事訴訟法第302條第1項(即修正前第294條
    第1項)諭知免訴判決，最高法院51年度第2次民、刑庭總會
    會議決議意旨可資參照。
三、本院查：
  (一)被告甲○○部分：
      被告甲○○被訴幫助詐欺案件，其犯罪事實係被告甲○○
      於98年2月間，將其所有臺北富邦商業銀行桂林分行帳號
      為000000000000號之存摺、金融卡及密碼交予真實姓名年
      籍不詳自稱「黃惠斌」之成年男子，而幫助詐欺集團成員
      詐騙被害人乙○○之財物。惟被告甲○○前於98年2月間
      ，將其所有臺北富邦商業銀行桂林分行帳號為0000000000
       00號及臺新國際商業銀行營業部帳號為000000000000000
      號之存摺、金融卡及密碼交予真實姓名、年籍不詳自稱「
      黃惠斌」之成年男子，而幫助詐欺集團成員詐騙被害人林
      春美、李伊巧財物之犯罪事實，業經臺灣臺北地方法院檢
      察署檢察官於98年4月27日以98年度偵字第7500號提起公
      訴，及以98年度偵字第11332號移送併案審理，並於同年5
      月14日繫屬於本院，嗣經本院於98年8月28日以98年度易
      字第1266號判處拘役50日，緩刑2年確定，此有臺灣高等
      法院被告前案紀錄表、上開聲請簡易判決處刑書及判決書
      在卷可稽。且被告甲○○於偵查、本院訊問及準備程序中
      ，均供稱：伊係於98年2月17日，一次交付前開富邦銀行
      桂林分行帳戶及臺新銀行帳戶提款卡、密碼予黃惠斌辦理
      貸款等語，足見被告甲○○係以一交付行為，同時同地將
      其所有之臺北富邦商業銀行桂林分行帳戶及臺新國際商業
      銀行帳戶交付他人，致有數被害人因而受詐騙匯款，故本
      案與前案當屬想像競合之裁判上一罪關係而為同一案件無
      疑。基此，前案已經判決確定之犯罪事實與本案檢察官聲
      請簡易判決處刑之犯行，核屬同一案件，雖本案檢察官於
      98年8月24日重行聲請簡易判決處刑而繫屬本院，然揆諸
      前揭法條及判例意旨，前案既經本院判決確定，爰不經言
      詞辯論，就被告甲○○部分逕為諭知免訴之判決。
  (二)被告己○○部分：
      經查，本件被告己○○被訴幫助詐欺案件，係被告己○○
      於98年3月12日，將其所有之(1)兆豐商業銀行帳號0000000
      000號、(2)合作金庫臺北分行帳號0000000000000號、(3)中
      國信託商業銀行城北分行帳號000000000000號、(4)第一銀
      行南京東路分行帳號00000000000000號帳戶之存摺、金融
      卡、密碼以2000元之代價交與自稱「蔡永祥」之真實姓名
      年籍不詳男子使用，幫助該男子所屬之詐欺集團利用上開
      帳戶詐騙被害人戊○○、丙○○、丁○○等人之財物。惟
      被告己○○於98年3月12日，以同一郵寄方式，將其名義
      之(1)上海商業銀行東臺北分行帳號00000000000000號、(2)
      臺新國際商業銀行敦北分行帳號00000000000000號、(3)遠
      東國際商業銀行忠孝東路分行之帳號00000000000000號、
      (4)合作金庫臺北分行帳號0000000000000號帳戶之存摺、
      金融卡、密碼以每本2000元之代價交與自稱「蔡永祥」之
      真實姓名年籍不詳男子使用，幫助該男子所屬之詐欺集團
      利用上開帳戶詐騙被害人吳星助、郭晉瑢、吳炎哲、王品
      榮、李芝嫺、張榮哲、郭羽揚、柯俊榮、張君薇、黃敏姝
      、趙元鰲、黃偵甯、林沛芊等人財物之犯罪事實，業經臺
      灣板橋地方法院檢察署檢察官於98年5月12日以98年度偵
      字第12015號聲請簡易判決處刑，並於同年6月22日繫屬臺
      灣板橋地方法院，及臺灣臺北地方法院檢察署以98年度偵
      字第11173、12009、12513號、臺灣板橋地方法院檢察署
      以98年度偵字第14802號、臺灣士林地方法院檢察署以98
      偵字第9875號移送併案審理，經該法院於98年8月18日以9
      8年度簡字第4957號判處拘役55日，嗣經上訴，並經臺灣
      臺南地方法院檢察署以98年度偵字第10557號、臺灣桃園
      地方法院檢察署以98年度偵字第17479號、臺灣臺北地方
      法院檢察署以98年度偵字第19087號、臺灣新竹地方法院
      檢察署以98年度偵字第7747號移送併案審理，經同法院於
      98年12月30日以98年度簡上字第1227號判決判處有期徒刑
      3月確定，此有臺灣高等法院被告前案紀錄表、上開聲請
      簡易判決處刑書及判決書在卷可稽。且被告於本院準備程
      序中供稱：伊係於98年3月12日，以郵寄之方式，交付兆
      豐商業銀行、合作金庫臺北分行、中國信託商業銀行城北
      分行、第一銀行南京東路分行、上海商業銀行東臺北分行
      、臺新國際商業銀行敦北分行、遠東國際商業銀行忠孝東
      路分行等共7個帳戶予蔡永祥等語，從而，被告己○○係
      同時同地，以一交付行為將其前開所有之7個帳戶交付他
      人，致有數被害人因而受詐騙而匯款，故本案與前案當屬
      想像競合裁判上一罪關係而為同一案件無疑。基此，前案
      已經判決確定之犯罪事實與本案檢察官聲請簡易判決處刑
      之犯行，核屬同一案件，雖本案檢察官於98年8月24日重
      行聲請簡易判決處刑而繫屬本院，然揆諸前揭法條及判例
      意旨，前案既經法院判決確定，爰不經言詞辯論，就被告
      己○○部分逕為諭知免訴之判決。
據上論斷，應依刑事訴訟法第452條、刑事訴訟法第302條第1款
、第307條，判決如主文。
中    華    民    國    99    年    1    月    29     日
                  刑事第十六庭  法  官  蔡守訓
                                法  官  徐千惠
                                法  官  羅月君
上正本證明與原本無異。
如不服本判決應於收受送達後10日內向本院提出上訴書狀，並應
敘述具體理由；其未敘述上訴理由者，應於上訴期間屆滿後20日
內向本院補提理由書（均須按他造當事人之人數附繕本）「切勿
逕送上級法院」。
                                書記官  鄭淑丰
中    華    民    國    99    年    1     月    29    日

司法院資訊處製作；財團法人民間司法改革基金會備份。
